【裁判字號】    98,訴,1920
【裁判日期】    981230
【裁判案由】    確認委任關係不存在等
【裁判全文】
臺灣桃園地方法院民事判決              98年度訴字第1920號
原      告  甲○○
訴訟代理人  蕭萬龍律師
複  代理人  林哲倫律師
被      告  大典貨運有限公司
特別代理人  廖大鵬律師
上列當事人間請求確認委任關係不存在等事件，本院於民國98年
12月10日言詞辯論終結，判決如下：
    主      文
確認原告與被告間股東關係不存在。
確認原告與被告間清算人委任關係不存在。
訴訟費用由被告負擔。
    事實及理由
壹、程序方面：
    按公司經中央主管機關撤銷或廢止登記者，應行清算程序，
    此觀公司法第26條之1 規定準用同法第24條至第26條規定甚
    明。次按有限公司之清算，以全體股東為清算人。但本法或
    章程另有規定或經股東決議，另選清算人者，不在此限，公
    司法第113 條準用同法第79條定有明文。經查，本件被告公
    司業由經濟部於民國97年12月5 日以經授中字第0973526392
    號函公告廢止公司登記在案乙節，有原告提出之被告公司登
    記資料查詢1 件附卷可稽，依上開規定，即應行清算程序，
    而被告公司之章程又別無其他規定，自應以全體股東為該公
    司之清算人。依被告公司變更登記表所載，被告之董事為乙
    ○○，股東則僅列原告1 人，而乙○○已於95年12月25日死
    亡，因被告公司已進行清算程序，依法本應由全體股東擔任
    被告公司之清算人，然被告公司之股東僅餘原告1 人，故被
    告公司已無法定代理人可為本件訴訟行為。又特別代理人之
    選任不以代理人與本人間有委任關係存在為必要，從而，本
    院選任廖大鵬律師為本件被告公司之特別代理人，於法無違
    ，合先敘明。
貳、實體方面：
一、原告主張：原告於98年7 月間，接獲法務部行政執行署桃園
    行政執行處（下稱桃園行政執行處）函告知原告為被告之股
    東，因被告公司已廢止登記，依公司法第113 條及第79條規
    定，公司之清算以全體股東為清算人，因而核課被告所積欠
    營利事業所得稅新台幣（下同）65,916元及55,663元（含本
    稅、保費、滯納金、利息、執行必要費用），然原告從未出
    資或授權第三人投資被告，原告顯係遭他人冒用名義於公司
    設定或變更登記事項文件，且原告事後向主管機關申請取得
    被告公司之相關股東登記資料，確認其上簽名並非原告所為
    ，為免原告之財產遭查封、拍賣，甚且遭限制出境，原告自
    有提起本件確認之訴，請求確認兩造間股東及清算人委任關
    係不存在之必要等語。並聲明：如主文第1 、2 項所示。
二、被告對於原告所述均不爭執。
三、得心證之理由：
  (一)按確認之訴，非原告有即受確認判決之法律上利益者，不得
    提起。所謂即受確認判決之法律上利益，係指法律關係之存
    否不明確，原告主觀上認其在法律上之地位有不安之狀態存
    在，且此種不安之狀態，能以確認判決將之除去者而言，若
    縱經法院判決確認，亦不能除去其不安之狀態者，即難認有
    受確認判決之法律上利益（最高法院52年台上字第1240號判
    例意旨參照）。本件原告經主管機關登記為被告之股東，並
    因前項登記資料而遭桃園行政執行處核發執行命令，此有原
    告提出之被告公司登記資料查詢、被告公司變更登記表各1
    件及桃園行政執行處通知2 件附卷可稽，足認原告與被告間
    股東及清算人關係是否存在，確使原告在法律上之地位存有
    不安之狀態，此種不安之狀態，得以對被告之確認判決將之
    除去，故原告應有提起本件確認之訴之法律上利益。
  (二)次按確認法律關係不存在之訴，如被告主張其法律關係存在
    時，應由被告負舉證責任（最高法院42年台上字第170 號判
    例意旨參照）。本件原告既否認曾經出資並同意擔任被告公
    司之股東，依法本應由被告就上述存在之事實，負舉證之責
    。因被告到庭後對於原告所述均不爭執，足認原告主張其係
    遭人冒用其名義登記為被告公司之股東，原告並未投資被告
    公司等語，應堪採信。
四、綜上所述，原告係遭人冒用而登記為被告之股東，則原告主
    張其非被告公司之股東，提起本件確認之訴，請求確認原告
    與被告間股東及清算人委任關係不存在，為有理由，應予准
    許。
五、據上論結，本件原告之訴為有理由，依民事訴訟法第78 條
    ，判決如主文。
中    華    民    國    98    年    12    月    30    日
                  民事第一庭    法  官  林哲賢
以上正本證明與原本無異
如對本判決上訴，須於判決送達後20日內向本院提出上訴狀
中    華    民    國    98    年    12    月    30    日
                                書記官  陳佳彬

司法院資訊處製作；財團法人民間司法改革基金會備份。
